【裁判字號】    97,交抗,97
【裁判日期】    970303
【裁判案由】    聲明異議
【裁判全文】
臺灣高等法院高雄分院刑事裁定          97年度交抗字第97號
抗  告  人
即受處分人  甲○○
上列抗告人因違反道路交通管理處罰條例聲明異議案件，不服臺
灣高雄地方法院中華民國96年12月27日裁定（96年度交聲字第69
8 號），提起抗告，本院裁定如下：
    主  文
原裁定撤銷，發回臺灣高雄地方法院。
    理  由
一、抗告意旨略以：抗告人即異議人甲○○於民國96年5 月31日
    凌晨2 時45分許，在臺北市○○○路133 號，係與友人在車
    號DSS-038 機車旁聊天，雖有飲酒但並無酒後騎乘機車行為
    ，因此拒絕接受酒精濃度測試，臺北市政府警察局松山分局
    員警卻以拒絕接受酒精濃度測試檢定之違規行為舉發其違規
    ，原裁定片面採信警方所陳「抗告人係遭員警攔停」，為此
    不服原裁定而提出抗告等語。
二、原裁定略以:
(一)、異議意旨略以：異議人即受處分人甲○○騎乘DSS-038 號輕
    機車，於民國96年5 月31日凌晨2 時45分許，在臺北市○○
    ○路133 號，因酒後駕車為警查獲，異議人拒絕接受酒精濃
    度測試，經臺北市政府警察局松山分局員警以拒絕接受酒精
    濃度測試檢定之違規行為舉發其違反道路交通管理處罰條例
    第35條第4 項之規定，異議人以其雖有喝點酒，但當時僅是
    在路旁與友人聊天，並沒有騎乘機車之行為，警員並無錄影
    等之證據足證伊酒後有駕車，異議人不服，爰依法提出異議
    ，請求撤銷原處分。
(二)、按汽車（依道路交通管理處罰條例第3 條第8 款規定，包括
    機器腳踏車）駕駛人，駕駛汽車拒絕接受酒精濃度測試之檢
    定者，處新臺幣（下同）6 萬元罰鍰，並當場移置保管其車
    輛及吊銷其駕駛執照。又汽車駕駛人，曾依第35條第4 項前
    段之規定吊銷駕駛執照者，3 年內不得考領駕駛執照，道路
    交通管理處罰條例管理處罰條例第35條第4 項前段、第67條
    第2 項分別定有明文。
(三)、按道路交通管理之稽查，違規紀錄，由交通勤務警察，或依
    法令執行交通稽查任務人員執行之，警察於公共場合，對於
    合理懷疑其有犯罪嫌疑或有犯罪之虞者，可以查證其身份，
    並採取攔停人、車、船或其他交通工具，與詢問姓名、出生
    年月日、出生地、國籍、住居所及身分證統一編號，臨檢進
    行前，應對在場者告以實施之事由，並得令其出示身分證明
    文件，如仍無法查證身分時，得將該人民帶往勤務處所查證
    ，帶往時非遇抗拒不得使用強制力，且應遵守比例原則，不
    得逾越必要程度，始無悖於維護人權之憲法意旨，警察職權
    行使法第7 條、第8 條分別定有明文，亦為司法院大法官釋
    字第535 號解釋意旨所肯認；次按警察對於已發生危害或依
    客觀合理判斷易生危害之交通工具，得予以攔停並採行下列
    措施：1 、要求駕駛人或乘客出示相關證件或查證其身分。
    2 、檢查引擎、車身號碼或其他足資識別之特徵。3 、要求
    駕駛人接受酒精濃度測試之檢定。警察因前項交通工具之駕
    駛人或乘客有異常舉動而合理懷疑其將有危害行為時，得強
    制其離車。有事實足認其有犯罪之虞者，並得檢查交通工具
    ，警察職權行使法第8 條第1 項及第2 項分別定有明文。
(四)、本件異議人甲○○固不否認於96年5 月31日凌晨2 時45 分
    許，確實有喝酒並騎車行經敦化北路133 號路旁，惟辯稱：
    伊當時只有在機車旁與友人聊天，沒有騎乘機車行為云云。
    經查，本件異議人受裁決之違規行為係拒絕接受酒精濃度測
    試之檢定，此觀諸台北市交通事件裁決所違反道路交通管理
    事件裁決書即明，而非異議人是否有酒後駕車的行為，故本
    院尚無調查舉發現場警員是否有錄影存證之必要。次查，異
    議人拒絕酒測之違規行為，為異議人所不爭執，復有台北市
    政府警察局舉發違反道路交通管理事件北市警交字第AEV742
    590 號通知單在卷可稽，參以舉發當時，台北市政府警察局
    松山分局執勤警員執行巡邏勤務時攔停發現異議人身上有濃
    厚酒味，當場欲實施酒測為異議人多次拒絕接受檢測且不配
    合警方稽查，查獲員警當時目擊異議人騎乘機車無訛等情，
    則有臺北市政府警察局松山分局96年6 月22日北市警松分交
    字第09634925200 號函在卷可按，而執勤員警係依法執行勤
    務，本件復查無與異議人有何仇怨，衡情警員應無設詞攀誣
    ，或虛構違規事實以陷害異議人之道理。綜上所述，本件異
    議人甲○○違規事證明確，原處分機關，依道路交通管理處
    罰條例第35條第4 項及同條例第67條第2項 之規定，並參酌
    違反道路交通管理事件統一裁罰基準表規定，裁處受處分人
    6 萬元之罰鍰，並吊銷其駕駛執照，3 年內禁考，核無違誤
    。異議人之異議為無理由，應予駁回等語，固非無見。
三、經查：
(一)、原裁定雖認「本件異議人甲○○固不否認於96年5 月31日凌
    晨2 時45分許，確實有喝酒並騎車行經敦化北路133 號路旁
    」等情，惟異議人於卷附聲明異議狀及違規案件陳述書中所
    載，並未承認其於為警舉發前有「酒後騎車」之情（見原審
    卷第4 、12頁），而係陳述其有與友人在路旁飲酒，並無騎
    車行為，則原裁定上開認定自有未合。
(二)、原裁定雖引臺北市政府警察局松山分局96年6 月22日北市警
    松分交字第09634925200 號函文，而認「台北市政府警察局
    松山分局執勤警員執行巡邏勤務時攔停發現異議人身上有濃
    厚酒味，當場欲實施酒測為異議人多次拒絕接受檢測且不配
    合警方稽查，查獲員警當時目擊異議人騎乘機車無誤」等情
    ，然本件舉發異議人違規之員警究係何人，依據卷附臺北市
    政府警察局舉發違反道路交通管理事件影印通知單內之「填
    單人」欄，尚難辨認清楚（見原審卷第6 頁），且異議人始
    終否認其有騎車遭警攔停等情（如前所述），則關於本件異
    議人於遭警舉發前、後之過程如何，及現場有無如異議人所
    述「在路旁飲酒」之跡證，自宜傳訊在場舉發之員警調查，
    原裁定僅以上開警方函文逕予認定異議人有上開違規情形，
    自嫌速斷。此外，異議人於卷附聲明異議狀及違規案件陳述
    書中，均已明確表示有在場友人可以作證，原審並未傳訊異
    議人查明此部分證人資料，亦未敘明此部分證據如何毋庸調
    查之理由，亦有未洽，此部分自有再予審究之處。
四、綜上所述，原裁定未予詳查，遽以異議人之聲明異議無理由
    ，駁回異議人之聲明異議，尚屬有誤。異議人執此提起抗告
    ，為有理由，應由本院將原裁定撤銷，並為顧及當事人審級
    利益，發回原審法院，另為適法之裁定。
據上論結，應依道路交通案件處理辦法第26條，刑事訴訟法第41
3 條前段，裁定如主文。
中    華    民    國    97    年    3    月    3      日
               刑事第一庭   審判長法  官  郭雅美
                                  法  官  莊崑山
                                  法  官  張意聰
以上正本證明與原本無異。
本裁定不得再抗告。
中    華    民    國    97    年    3     月          日
                                  書記官  陳金


司法院資訊處製作；財團法人民間司法改革基金會備份。
